---
title: "Échantillonnage des données Crunchbase"
author: "Samuel Coavoux"
date: "28 décembre 2018"
output: html_document
editor_options: 
  chunk_output_type: console
---

```{r setup, include=FALSE}
library(knitr)
opts_chunk$set(echo = FALSE, warning = FALSE, error = FALSE, message = FALSE)
options(digits = 4)
```

```{r packages}
library(tidyverse)
library(lubridate) # charger avant here pour éviter conflit
library(stringr)
library(here)
```

```{r data}
# Il faut spécifier les types de colonnes parce que sinon, funding_total_usd
# est parsé comme integer => les grands nombres sont manquants
org <- read_csv(here("crunchbase", "crunchbase_data", "organizations.csv"),
                col_types = cols_only( # on essaye de limiter l'import en supprimant les colonnes inutiles
                  company_name = col_character(),
                  roles = col_character(),
                  # permalink = col_character(),
                  # domain = col_character(),
                  # homepage_url = col_character(),
                  country_code = col_character(),
                  state_code = col_character(),
                  region = col_character(),
                  city = col_character(),
                  address = col_character(),
                  status = col_character(),
                  short_description = col_character(),
                  category_list = col_character(),
                  category_group_list = col_character(),
                  funding_rounds = col_integer(),
                  funding_total_usd = col_double(),  # important
                  founded_on = col_date(format = ""),
                  last_funding_on = col_date(format = ""),
                  closed_on = col_date(format = ""),
                  employee_count = col_character(),
                  # email = col_character(),
                  # phone = col_character(),
                  # facebook_url = col_character(),
                  # linkedin_url = col_character(),
                  # cb_url = col_character(),
                  # logo_url = col_character(),
                  # twitter_url = col_character(),
                  aliases = col_character(),
                  uuid = col_character(),
                  created_at = col_datetime(format = ""),
                  updated_at = col_datetime(format = ""),
                  primary_role = col_character(),
                  type = col_character()
                ))

fnd <- read_csv(here("crunchbase", "crunchbase_data", "funding_rounds.csv"),
                col_types = cols(
                  company_name = col_character(),
                  country_code = col_character(),
                  state_code = col_character(),
                  region = col_character(),
                  city = col_character(),
                  investment_type = col_character(),
                  announced_on = col_date(format = ""),
                  raised_amount_usd = col_double(),
                  raised_amount = col_double(),
                  raised_amount_currency_code = col_character(),
                  post_money_valuation_usd = col_double(),
                  post_money_valuation = col_double(),
                  post_money_currency_code = col_character(),
                  investor_count = col_integer(),
                  cb_url = col_character(),
                  company_uuid = col_character(),
                  funding_round_uuid = col_character(),
                  created_at = col_datetime(format = ""),
                  updated_at = col_datetime(format = ""),
                  investor_names = col_character(),
                  investor_uuids = col_character()
                ))

```


```{r recodage}
org <- mutate(org, 
              employee_count = factor(employee_count, 
                                      levels = c("1-10", "11-50", "51-100", "101-250", "251-500", "501-1000",
                                                 "1001-5000", "5001-10000", "10000+", "unknown")))

fnd <- mutate(fnd,
              investor_uuids = gsub("[\\{\\}]", "", investor_uuids),
              investor_uuids = ifelse(investor_uuids == "", NA, investor_uuids))
```

L'objectif de ce document est de diagnostiquer l'état de la base organizations.csv afin de la restreindre pour les prochaines analyses. On s'intéresse en particulier à l'état des valeurs manquantes.

On commence par la base organizations.csv, la base des entreprises.

```{r NA_distrib}
summarize_all(org, funs(sum(is.na(.)))) %>% 
  gather(variable, nb_valeurs_manquantes) %>%
  mutate(prop_val_manquantes = nb_valeurs_manquantes / nrow(org)) %>% 
  kable(caption = "Nombre et proportion de valeurs manquantes par variable (base organization.csv, N = 702 639)", digits = 4)

```

# Distribution des valeurs manquantes pour les variables géographiques

Quelques tris à plat des variables géographiques. Il apparaît que:

+ il y a beaucoup de valeurs manquantes (30% pour les villes, 45% pour les régions). Il n'est pas clair comment le codage de région est fait: dans les villes manquantes, certaines devraient se voir attribuer une region. 
+ le codage est propre: il ne semble pas y avoir de doublon.

```{r geoNA_init}
org <- mutate(org, 
              city_missing = paste0("city_missing_", is.na(city)), 
              region_missing = paste0("region_missing_", is.na(region)))

```

```{r city_distrib}
count(org, city) %>% 
  arrange(desc(n)) %>% 
  mutate(freq = n/sum(n)) %>% 
  slice(1:50) %>% 
  kable(caption = "50 premières villes")
```

```{r region_distrib}
count(org, region) %>% 
  arrange(desc(n)) %>% 
  mutate(freq = n/sum(n)) %>% 
  slice(1:50) %>% 
  kable(caption = "50 premières régions")
```

```{r region_NA_city_distrib}
filter(org, region_missing == "region_missing_TRUE" & city_missing == "city_missing_FALSE") %>% 
  count(city) %>% 
  arrange(desc(n)) %>% 
  slice(1:50) %>% 
  kable(caption = "Premières villes dont la région est manquante")
```

## Par status d'entreprise

On dispose du statut des entreprises de la base. 4,5% seulement d'entreprises fermées, 2% d'IPO, 11% d'acquired, le reste des boites travaillent encore.

```{r status_distrib}
count(org, status) %>% 
  mutate(freq = n/sum(n)) %>% 
  kable(caption = "Distibution des status")
```

Les variables géo manquent plus souvent pour les boites fermées ou operating que pour les boites acquises ou IPOed. Les boites fermées sont toujours les moins bien renseignées => biais de survie ?

```{r cityNA_status_table}
table(org$status, org$city_missing) %>% 
  prop.table(margin = 1) %>% 
  kable(caption = "Distribution des valeurs manquantes de la variable ville par status")
```

```{r regionNA_status_table}
table(org$status, org$region_missing) %>% 
  prop.table(margin = 1) %>% 
  kable(caption = "Distribution des valeurs manquantes de la variable région par status")
```

## Par taille d'entreprise

NB: on ne sait pas à quelle période est mesurée la taille => mesure survie et croissance plutôt qu'importance dans l'histoire (on peut penser que les boites 10000+ ont commencés avec moins)

La distribution des tailles d'entreprises est assez concentré, mais on trouve un grosse minorité de très grosses boites.

```{r taille_entreprise_distrib}
count(org, employee_count) %>% 
  mutate(freq = n/sum(n)) %>% 
  kable(caption = "Distibution de la variable nombre d'employés")
```

```{r taille_entreprise_distrib_plot}
ggplot(filter(org, employee_count != "unknown"), aes(employee_count)) +
  geom_bar(stat = "count")
```

Les très grandes entreprises sont celles où la ville est le mieux renseignés, mais le pattern n'est pas clair. Paradoxalement, ce sont les enterprises moyennes (100-250 employés) qui sont les moins bien renseignées (près de 50% de valeurs manquantes pour la ville, contre 38 en moyenne), alors que les entreprises plus petites, notamment 51-100, sont plutôt bien renseignés (et aussi les 11-50).

```{r taille_enterp_X_city_missing}
table(org$employee_count, org$city_missing) %>% 
  prop.table(margin = 1) %>% 
  kable(caption = "Proportion de villes manquantes par nb d'employés")
```

```{r taille_enterp_X_region_missing}
table(org$employee_count, org$region_missing) %>% 
  prop.table(margin = 1) %>% 
  kable(caption = "Proportion de régions manquantes par nb d'employés")
```

## Par secteur d'activité

Une entreprise peut avoir plusieurs secteurs. Dans cette sous-section, on raisonne sur les secteurs à plat => chaque entreprise compte pour un individu statistique pour chacun de ses secteurs d'appartenance.

```{r category_group_distrib}
select(org, category_group_list) %>% 
  separate_rows(category_group_list, sep = ",") %>% 
  filter(!is.na(category_group_list)) %>% 
  count(category_group_list) %>% 
  mutate(freq = n / sum(n)) %>% 
  arrange(desc(n)) %>% 
  #ggplot(aes(log(n))) + geom_density()
  kable(caption = "Distribution des catégories (par ordre d'importance)")
```


```{r category_group_X_city_missing}
select(org, category_group_list, city_missing) %>% 
  separate_rows(category_group_list, sep = ",") %>% 
  count(category_group_list, city_missing) %>% 
  group_by(category_group_list) %>% 
  mutate(n = n / sum(n)) %>% 
  spread(city_missing, n) %>% 
  arrange(city_missing_FALSE) %>% 
  kable(caption = "Proportion de villes manquantes par catégories")
```

# Par renseignement des investissements


On base à la base funding_rounds qui décrit les levées de fonds. Les villes y sont bien mieux renseignées.

```{r geoNA_init_fnd}
fnd <- mutate(fnd, 
              city_missing = paste0("city_missing_", is.na(city)), 
              region_missing = paste0("region_missing_", is.na(region)),
              investor_uuids_count = ifelse(is.na(investor_uuids) & !is.na( investor_count), 0, str_count(investor_uuids, ",") + 1),
              investor_rens =  investor_count == investor_uuids_count)
```

```{r city_missing_fnd_distrib}
count(fnd, city_missing) %>% 
  mutate(freq = n /sum(n)) %>% 
  kable(caption = "Distribution des villes manquantes (base funds)")
```

On commence par le nombre d'investisseurs recensés. La première variable est le nombre d'investisseurs proposés renseignés par CB. 

```{r investor_count_distrib}
ggplot(fnd, aes(investor_count)) +
  geom_histogram()
```

Il y a environ 30% de valeurs manquantes sur le nombre d'investisseurs.

```{r investor_count_distrib_NA}
count(fnd, is.na(investor_count)) %>% 
  mutate(freq = n/sum(n)) %>% 
  kable(caption = "Nombre de valeurs manquantes du nombre d'investisseurs affirmés")
```

On pourra comparer les investisseurs affirmés dans la base de ceux qui sont renseignés (on dispose de l'uuid). investor_rens vaut TRUE si les deux chiffres coïncident.

Les valeurs manquantes sont dues à ce que investor_count n'est pas renseigné. La coïncidence entre les deux mesures et l'exception (confirme ce que disait Fabien par mail): 17% du total des rounds seulement.

```{r investor_rens_distrib}
count(fnd, investor_rens) %>% 
  mutate(freq = n/sum(n)) %>% 
  kable(caption = "Distribution de la variable coïncidence entre les deux mesures de nb d'investisseurs")
```

Le renseignement de la ville n'est pas lié au renseignement des rounds de financement.

```{r investor_rens_X_city_missing}
table(fnd$investor_rens, fnd$city_missing, useNA="always") %>% 
  prop.table(1) %>% 
  kable(caption = "Distribution des investisseurs manquantes pas renseignement de la ville")
```

# Comparaison entre les deux bases

Quels liens entre les deux bases? En fait, peu d'entreprises renseignées dans funding_rounds, seulement 18% de celles sur lesquelles on dispose d'informations dans organizations.

```{r link_}

data_frame(var = c("Nombre d'uuids uniques dans founding_rounds",
                   "Nombre d'uuids uniques dans organizations",
                   "Nombre d'uuids communs"),
           val = c(length(unique(fnd$company_uuid)),
                   length(unique(org$uuid)),
                   sum(unique(org$uuid) %in% unique(fnd$company_uuid))),
           proportion_commune = sum(unique(org$uuid) %in% unique(fnd$company_uuid)) / val) %>% 
  kable(caption = "")
```

À la jonction des deux bases (réduire organizations à celles qui sont présentes dans funding rounds). Combien de valeurs géographiques manquantes?

```{r}
filter(org, uuid %in% unique(fnd$company_uuid)) %>% 
  summarize(n = n(),
            n_city_missing = sum(city_missing == "city_missing_TRUE"),
            n_region_missing = sum(region_missing == "region_missing_TRUE")
            ) %>% 
  gather(variable, value) %>% 
  kable()
```

